【裁判字號】    92,交上易,936
【裁判日期】    921106
【裁判案由】    過失致死
【裁判全文】
臺灣高等法院臺南分院刑事判決            九十二年度交上易字第九三六號    Ｃ
      上  訴  人  臺灣臺南地方法院檢察署檢察官
      上  訴  人
      即  被  告  甲  ○  ○
右上訴人因被告過失致死案件，不服臺灣臺南地方法院九十二年度交訴字第一三四號
中華民國九十二年八月十五日第一審判決（起訴案號：臺灣臺南地方法院檢察署九十
二年度偵字第七十六四號），提起上訴，本院判決如左：
      主      文
上訴駁回。
      事      實
一、甲○○未考領有合格之普通小型車駕駛執照，竟於民國九十一年十二月二十九日
    凌晨零時五十五分許，駕駛車牌號碼六Ｓ—九一三七號自用小客車，沿台南市○
    ○路，由東往西方向行駛，途經設有閃光黃燈號誌之該路與怡東路之交岔路口時
    ，依規定應注意汽車行駛至交岔路口，其行進應遵守燈光號誌之指示，且應注意
    閃光黃燈表示「警告」，車輛應減速接近，注意安全，小心通過，並應注意汽車
    行駛時，駕駛人應注意車前狀況，並隨時採取必要之安全措施，又依當時情形以
    觀，客觀上亦無不能注意之情事，其竟疏於注意安全，小心通過，且未注意車前
    狀況，即貿然通過上開交岔路口。適有葉發育駕駛車牌號碼ＶＢＬ—九一七號輕
    型機車，後載其妻葉蔡阿茹，沿前述怡東路，由南往北方向，同時行經該處，亦
    疏未注意閃光紅燈表示「停車再開」，車輛應減速接近，先停止於交岔路口前，
    讓幹道車優先通行後認為安全時，方得續行，即貿然通過該路口，致葉發育所駕
    駛之輕型機車與甲○○所駕小客車左後車門擦撞倒地，造成葉發育受有遲發性腦
    出血等傷害，經送醫救治後，延至九十二年一月二十七日上午十一時二十分許，
    仍因硬腦膜下出血而傷重不治死亡（葉蔡阿茹則未受傷）。甲○○於肇事後，犯
    罪未被有偵查權之公務員或機關發覺前，即向經過現場並下車處理之台南市警察
    局第一分局警員表明係肇事車輛之駕駛人而自首，並坦承犯行進而接受裁判。
二、案經葉發育之子乙○○告訴暨臺灣臺南地方法院檢察署檢察官相驗後自動檢舉偵
    查起訴。
      理      由
一、訊據上訴人即被告甲○○對於上開時、地駕車肇事，並致葉發育死亡之事實，固
    不否認，惟辯稱：係因被害人葉發育騎機車衝撞伊後車門，並非伊撞到葉發育之
    騎機車等語。
二、惟按汽車行駛至交岔路口，其行進、轉彎，應遵守燈光號誌之指示；又汽車行駛
    時，駕駛人應注意車前狀況，並隨時採取必要之安全措施，道路交通安全規則第
    一百零二條第一項第一款及第九十四條第一項及第三項分別定有明文；另按閃光
    黃燈表示「警告」，車輛應減速接近，注意安全，小心通過，道路交通標誌標線
    號誌設置規則第二百十一條第一項第一款亦規定甚明。本件肇事地點係台南市○
    ○路與怡東路之交岔路口為被告所不否認，核與被害人之妻葉蔡阿如及當日經過
    現場並下車處理之警員蔡振欽於原審審理中證述明確（詳相驗卷第七頁、第六十
    一頁、原審卷第十八頁），復有道路事故現場草圖一紙及現場照片十一張附卷可
    參，據肇事照片顯示，被告所駕自小客車之左後車門受有嚴重擦痕（附於相驗卷
    第十六頁、第十八頁），足證甲○○所駕小客車在交岔路口時其左後車門確有擦
    撞葉發育所駕駛之輕型機車，所辯係被害人葉發育撞伊後車門，並非伊撞到葉發
    育之騎機車云云，自屬避重就輕之詞，殊不足採。
三、被害人因本件車禍，而傷重不治死亡，除有國立成功大學醫學院附設醫院九十二
    年一月二十七日第００二九四０號診斷證明書及該醫院九十二年二月十七日（九
    二）成附醫外字第一一九六號函附之病歷資料各一份在卷可考外，並檢察官督同
    檢驗員相驗屬實，並製有勘驗筆錄及相驗屍體證明書各一份存卷足憑。而被害人
    經檢察官會同法醫師解剖檢驗結果，亦認被害人之死亡原因為硬膜下出血，壓迫
    中樞神經造成神經損傷而死，可見硬膜出血之時間最久可達十四天，與本件車禍
    發生時間吻合，但大量出血則在五天左右，因此可視為遲發性腦出血，發生時間
    與車禍相關等情，則有法務部法醫研究所（九二）法醫所醫鑑字第０一五八號鑑
    定書一份存卷可佐，故被害人確係因本件車禍之而傷重不治死亡，甚為明確。
四、查被告甲○○於前述時、地，駕駛小客車行經設有閃光黃燈號誌之交岔路口時，
    理應注意前開道路交通安全規則及道路交通標誌標線號誌設置規則等規定，而依
    案發當時各項情形以觀，客觀上亦無不能注意之情事，其竟疏於注意安全，小心
    通過，且未注意車前狀況，即貿然通過路口，以致不慎其左側後車門與被害人葉
    發育所騎之機車發生碰撞，並造成被害人葉發育死亡之結果，是被告之駕車肇事
    行為，具有過失甚明。至被害人葉發育疏未注意閃光紅燈表示「停車再開」，車
    輛應減速接近，先停止於交岔路口前，讓幹道車優先通行後認為安全時，方得續
    行，即貿然通過路口之駕駛行為，雖亦係本件車禍肇事原因之一，然被告之上述
    過失，既與被害人之過失，併合而為本件車禍之肇事原因，則被害人之過失，或
    可供為對被告量刑時之斟酌，但被告之刑責，則不能因此相抵而獲得減免。本件
    被害人葉發育係因此次車禍而傷重不治死亡，故被告甲○○之過失駕車肇事行為
    ，與被害人葉發育之死亡結果間，具有相當因果關係，亦屬顯然。從而，本件事
    證已甚明確，被告之過失致人於死犯行，應可認定。
五、查被告甲○○因過失致人於死，核其所為，係犯刑法第二百七十六條第一項之普
    通過失致死罪。又被告未考領有合格之普通小型車駕駛執照等情，除據其於原審
    及本院審理中供認屬實外，並有臺南監理站汽車駕駛人螢幕列印表影本一紙附卷
    可憑，其未領有合格之駕照駕車以致肇事，並使被害人葉發育死亡，依法應負刑
    事責任者，故應依照道路交通管理處罰條例第八十六條第一項之規定，加重其刑
    。另被告於肇事後，犯罪未被有偵查權之公務員或機關發覺前，即向經過現場並
    下車處理之台南市警察局交通隊警員表明其係肇事車輛之駕駛人而自首，並坦承
    犯行進而接受裁判等情，亦據證人即當日經過現場並下車處理之警員蔡振欽於原
    審審理中證述無誤，是應依刑法第六十二條前段自首之規定，減輕其刑。至被告
    前開所犯，刑有加重及減輕，則應依刑法第七十一條第一項之規定，先加後減。
六、原審審理結果，認被告過失致人於死之罪證明確，適用刑法第二百七十六條第一
    項、第六十二條前段，道路交通管理處罰條例第八十六條第一項，罰金罰鍰提高
    標準條例第一條前段，並審酌被告之生活狀況、品行、智識程度，本件犯罪所生
    之危險、損害，以及被告犯罪後雖已坦白承認所為，而被害人未讓幹道車優先通
    行，亦有疏失等一切情狀，量處有期徒刑柒月，認事用法俱無不合，量刑亦稱妥
    適，檢察官上訴意旨，認原審量刑太輕，被告上訴意旨認原審量刑太重，分別指
    摘原判決不當，均無可取，為無理由，應予駁回。
據上論斷，應依刑事訴訟法第三百六十八條，判決如主文。
本案經檢察官林炎昇到庭執行職務。
中    華    民    國      九十二      年      十一      月      六      日
                                  臺灣高等法院臺南分院刑事第五庭
                                      審判長法官  楊    明    章
                                            法官  沈    揚    仁
                                            法官  戴    勝    利
右正本證明與原本無異。
不得上訴。
                                      法院書記官  吳    銘    添
中    華    民    國      九十二      年      十一      月     七       日
附錄法條：
刑法第二百七十六條第一項：因過失致人於死者，處二年以下有期徒刑、拘役或二千
                          元以下罰金。


司法院資訊處製作；財團法人民間司法改革基金會備份。
